【裁判字號】    88,交易,333
【裁判日期】    900102
【裁判案由】    過失傷害
【裁判全文】
臺灣高雄地方法院刑事判決                        八十八年度交易字第三三三號
    公  訴  人  臺灣高雄地方法院檢察署檢察官
    被      告  甲○○
右列被告因過失傷害案件，經檢察官聲請簡易判決處刑（八十八年度偵字第六六七六
號），本院岡山簡易庭認不宜以簡易判決處刑（八十八年岡簡字第九六號）改由本院
依通常程序審理，本院判決如左：
    主  文
甲○○因過失傷害人，處有期徒刑伍月，如易科罰金，以參佰元折算壹日。
    事  實
一、甲○○考領有合格自小客車駕駛執照，於民國八十七年十二月二十七日十八時許
    ，駕駛車牌號碼ＴＯ─六三○六（公訴人誤繕為四八八五）號自小客車，沿高雄
    縣路竹鄉○○路由南往北朝路竹之方向行駛，於該日十八時二十五分許，途經該
    路一四五五號之一號前時，本應注意汽車在雙向四車道行駛時，如變換車道時，
    應注意安全距離，而依當時之天候晴朗、雖為夜間但有照明、路面乾燥、無缺陷
    ，亦無任何障礙物，且視距良好之情狀下，亦無不能注意之情形，乃竟疏未注意
    在從內側車道變換至外側車道時，應注意保持適當安全距離，適前方亦有考領有
    合格普通大客車駕駛執照之乙○○所駕駛之車號ＵＦ─四八八五號自小客車，車
    上並附載有乘客葉高賢、葉周錫、葉方連英、葉鶯嬌等四名乘客，即以左前車頭
    保險桿處自後擦撞至乙○○所駕駛之車之右後車尾保險桿處，致乙○○所駕駛之
    自小客車頓時失控，即撞上該路北側之安全島，乘坐於車內之乙○○受有第五頸
    椎挫傷及第四、第五頸椎脫位及上、下唇裂傷之傷害、葉高賢受有左下腿裂傷、
    頭部外傷及左手與胸部擦傷、葉周錫受有頭頂部、顏面及左下肢多處擦傷、葉方
    連英另受有脊椎損傷合併兩側上肢癱瘓及右側脛股骨折之傷害、葉鶯嬌另受有前
    額淤腫及上唇裂傷等傷害。人進賢於肇事後隨即報請救護車救護傷患，並報請轄
    區員警至現場處理，待尚不知何人為肇事者之員警至事故現場處理時，即自承為
    肇事者，並接受調查與裁判。
二、案經告訴人乙○○、葉高賢、葉周錫、葉方連英、葉鶯嬌告訴，暨由高雄縣警察
    局湖內分局報請臺灣高雄地方法院檢察署檢察官偵查起訴。
    理  由
一、訊據被告甲○○固坦承曾於前揭時、地駕駛上開車號之自小客車自後撞及告訴人
    乙○○所駕駛之車，惟否認有前開過失犯行，辯稱：本件車禍事故係因告訴人乙
    ○○駕車先失控撞上安全島後，伊在後方距離約五、六十公尺遠處，見此情狀即
    受此驚嚇，一時反應不及始追撞至告訴人之車輛，伊無過失云云。經查：
  （一）前揭被告如何先自後方擦撞後，約僅三秒鐘之短暫時間，即致使告訴人乙○
        ○所所駕駛之車輛突然失控，隨即撞上路中之安全島，而車內之乘客及其他
        告訴人分別受傷等情，業經告訴人等於警、偵訊及本院調查時指述綦詳（見
        警卷第三頁至第十一頁背面詢問筆錄、偵查卷第六頁背面及本院八十九年十
        一月二十九日審判筆錄），復觀諸事故發生後，高雄縣警察局湖內分局員警
        至現場處理時，所測繪之道路交通事故調查報告表，及所拍攝之現場與車損
        相片六幀所呈︰事故發生後被告所駕駛之自小客車已移動現場，停置於路旁
        ，而告訴人乙○○所駕駛之車輛則仍因撞及而車頭卡在該路北側之安全島旁
        ，右前車輪距離路中之車道線約二點九公尺，右後輪則距離車道線約一點四
        公尺，車頭略朝西北、尾朝東南方向斜停於往路竹之內車快車道上，而車損
        處，分別為︰告訴人所駕之車為車頭左側至中央之保險桿處嚴重凹陷受損，
        車尾則係右後側之車燈下方有擦刮痕，且留有被告車輛之紅漆；另被告所駕
        駛之車，則主要是車頭左側車燈處破損、車頭保險蓋左前角部分亦向內折，
        前車頭之保險蓋則因擦撞後整條掉落，而告訴人所駕之車身後即留有一片因
        撞及後之散落物，而並無任何刮地或煞車痕跡。復據證人即至現場處理之員
        警林銘宏在庭陳稱︰事故發生地段有路燈，車輛之碎片係散落在被告撞擊點
        後面，且該路南、北二側之中央分隔島中間缺口長約九十八公尺，渠等所駕
        駛之巡邏車停在該缺口中間，僅注意到告訴人停車之地上有碎片，且肇事地
        點伊並未發現有任何煞車痕（見本院八十八年七月十四日訊問筆錄）；並從
        被告與告訴人二人所駕駛車輛之撞擊位置，足認告訴人之車輛自右後方遭擦
        撞時，如駕駛者當時未牢牢握緊方向盤之情形下，依物理力學原理，與告訴
        人之車輛向左側偏行之情相符，綜合前開現場跡證，與證人之證詞，即從擦
        撞車損之狀況，告訴人所駕車輛車尾處，僅係摩擦痕與一點凹陷外，並無如
        被告稱自後撞擊之毀損狀況，而告訴人所駕駛之車僅車頭保險桿處凹陷，顯
        與被告所稱告訴人之車輛先撞擊安全島後，伊再自後方擦撞之二次撞擊安全
        島之跡象，又告訴人所駕駛車輛車身後雖留有散落物，但自現場圖所繪所呈
        ，該散落物並非剛好散在告訴人之車輛右側車尾處，而係在車身後有一片之
        散落物，且現場並未留有被告車輛之煞車痕痕跡，顯然被告直接自後方擦撞
        ，足認被告駕車未與在前之告訴人乙○○所駕駛之車輛保持適當之安全距離
        ，即驟然變換車道時，即以左側車頭保險桿處，擦撞告訴人乙○○所駕駛之
        車輛後，致乙○○因此撞及而失控撞上路旁之安全島。
  （二）至於證人即肇事當時正站在門口並稱有目擊事故經過之莊進福則陳稱︰「（
        問︰本件車禍發生時，你有目擊嗎？當時車禍如何發生？）有，我是在那條
        路的工廠在路竹鄉○○路一五四七號東豐紡織廠任保全人員．．．當時我到
        門口抽煙，看到前車不知何故撞上安全島，候車就追撞上去，我看到應該有
        煞車，可是煞不住」、「（問︰車禍發生情形？）．．．我剛好在東豐紡織
        廠守衛一四五七號前，我看到本田的車撞上安全島，後面那一台車子，從後
        來煞車不及撞上，撞上後，後面那一台車子有移開，（問︰二車之前相距？
        ）不到十公尺（問︰肯定未撞二次？）肯定沒有（問︰有無可能你沒看到被
        告先小推一下致告訴人失去平衡？）我看到的就是本田的車先撞到安全島，
        後面那一部車才撞來（問︰未撞到前有看到？）有我在外面抽煙，我可以肯
        定之前他們沒碰到，碰到之前我就有在看，但不知本田的車子為什麼失控（
        當時天色、照明如何？）有路燈，看得很清楚」等語（分別見偵查卷第六頁
        及其背面訊問筆錄，及本院八十八年七月七日訊問筆錄），然查，依事故發
        生之時間係十八時二十五分許，當時正係冬天，應早已天黑，且該名證人莊
        進福所站立之位置東豐籤維公司警衛室門口，距離發生事故路段之安全島顯
        已逾三十公尺，此有證人即員警林銘宏所繪製之道路相關位置圖及相片七幀
        附於本院卷可佐，復有其他車輛來往行駛之情狀下，視線是否清楚，誠屬可
        疑；且告訴人之車輛經被告之車自後擦撞後立即失控就撞上安全島，已如上
        述，即事故之發生係在一瞬間，證人之觀察是否有誤？又得否分辨清楚撞及
        之狀況，亦有疑問，另據一般之經驗與常理，通常人行走於路上或站在馬路
      上張望或發呆時，如無特殊異狀，並不會特別盯著某輛車子之行駛狀況，通
        常情形下，應是先聽到撞擊聲後，才會去注意聲響來源，然而，此時撞擊前
        之狀況，是否有明確見到！亦有疑問，是證人莊進福前開有關本件車禍事故
        係告訴人所駕駛之車先撞擊安全島後，才遭被告所駕之車輛撞擊部分之證詞
        ，尚不足採。
  （三）按汽車在雙向四車道行駛時，於變換車道時，應注意安全距離；又汽車行駛
        時，駕駛人應注意車前狀況，並隨時採取必要之全措施，道路交通安全規則
        第九十八條第一項第六款定有明文。被告駕車即負有前開之注意義務，在行
        經上開路段如欲變換車道時，應注意與前車保持適當之間距，再依規定變換
        車道行駛，而依當時之天候晴朗、雖為夜間但有照明、路面乾燥、無缺陷，
        亦無任何障礙物，且視距良好之情狀下，此有前開事故調查報告表載述明確
        ，即並無不能注意之情事，詎其竟疏未注意於變換車道時，未與前車保持適
        當之安全距離，致生本件車禍，其有過失甚明，又本件車禍事故經送請鑑定
        與覆議，惟鑑定機關認告訴人乙○○駕車未注意車前狀況，而失控撞擊分向
        島，對本件事故之發生亦有疏失云云，有台灣省高屏澎區車輛行車事故鑑定
        委員會於八十八年三月十九日，以高屏澎鑑字第○○九○號函索檢附之鑑定
        意見書一份在卷可參，然查，鑑定機關並未詳閱道路交通事故調查報告表所
        載，及事故現場情狀，即逕依證人莊進福及被告於警訊所言，而有上開之認
        定，顯有疏漏，就此部分尚不足參。本院復將本件車禍事故送請覆議，經分
        別參酌被告與告訴人所述，復分析事故現場圖與車損照片等相關跡證，則認
        本件車禍事故之肇事原因係因被告未保持安全距離而追撞前車所致，此有台
        灣省車輛行車事故覆議鑑定委員會於八十九年二月十五日以府覆議字第八八
        一七六七號函檢送之覆議意見書一份附卷可參。而告訴人等五人因本次車禍
        事故，分別受有如事實欄所載之傷害，亦有國立成功大學醫學院附設醫院診
        斷證明書四紙、高新醫院診斷證明書三紙，及溫有諒醫院診斷書一紙在卷可
        稽，是告訴人等之傷害與被告之過失之間顯有相當因果關係，被告自應負過
        失傷害罪責。是被告前揭所辯，顯係卸責之詞，不足採信。另被告雖請求傳
        訊證人即修車場之負責人，惟稱並不知該名負責人之姓名、年籍等資料，且
        該名負責人，並未見到肇事經過，僅係有看到伊駕車自修車廠開車出來一事
        ，業據被告陳明在卷，是該名人員顯對於本件事故經過並不知悉如何發生，
        故本院認並無傳訊之必要，附此說明。本件事證明確，被告犯行堪以認定。
  （四）並按刑法第十條第四項第四款所稱毀敗一肢以上之機能，係指肢體因傷害之
        結果完全喪失其效用者而言，初不以驗斷時之狀況如何為標準，如經過相當
        之診治而能回復原狀時，或雖不能回復原狀，而僅減衰其效用者，仍不得謂
        為該款之重傷（參照最高法院二十八年度上字第一○九八號判例意旨），經
        查，告訴人葉方連英雖提出中華民國身心障礙手冊一紙，載明有中度之肢障
        ，但該告訴人葉方連英係因頸椎脊髓損傷併雙側上肢輕癱，但其肌力上有三
        至四分（正常為五分）故仍保留有部份機能，尚未達毀敗該肢之機能，此有
        國立成功大學醫學院附設醫院於八十九年十一月七日，以（八九）成附醫附
        字第八九三二號函一份附卷可佐，揆諸前開說明，足認告訴人葉方連英所受
        之傷害，尚與刑法所規定之重傷內容不符，併此敘明。
二、核被告所為，係犯刑法第二百八十四條第一項前段過失傷害人罪。被告一過失行
    為同時致告訴人五人受傷，為想像競合犯，應從一過失傷害罪處斷。並查，被告
    於肇事後，即報請管區員警到場處理，並向員警自承為肇事者，此有證人即到場
    處理員警林銘宏在庭証述明確，復接受調查與裁判，經核與刑法第六十二條前段
    自首之規定相符，依法應減輕其刑。爰審酌被告品行尚可，有本院被告院內索引
    卡紀錄表及台灣高等法院被告全國前按紀錄表各一份在卷可憑，未與前車保持安
    全距離之即貿然超車之過失程度、告訴人等五人之受傷程度，及其所受之損害，
    被告於犯罪後已逾約二年之期間，拒與告訴人等商議有關損害賠償事宜，及在庭
    態度尚佳等一切情狀，量處如主文之刑，並諭知易科罰金之折算標準，以為懲戒
    。
據上論斷，應依刑事訴訟法第四百五十二條、第二百九十九條第一項前段，刑法第二
百八十四條第一項前段、第五十五條、第六十二條前段、第四十一條，罰金罰鍰提高
標準條例第一條前段、第二條，判決如主文。
中      華      民      國    八十九    年     十二     月     三十     日
                          臺灣高雄地方法院交通法庭
                                    法官  程克琳
右正本證明與原本無異。
如不服本判決，應於判決送達後十日內，向本院提出上訴狀。
                                    書記官  梁瑜玲
中      華      民      國    九十      年     一       月     二     日
【附錄本案論罪科刑法條】
刑法第二百八十四條第一項前段︰
因過失傷害人者，處六月以下有期徒刑、拘役或五百元以下罰金。


司法院資訊處製作；財團法人民間司法改革基金會備份。
